最高法院刑事判決　　　　　　　　　　　　　　　　九十三年度台上字第一九０號
　　上　訴　人　台灣高等法院檢察署檢察官
　　被　　　告　甲○○
　　選任辯護人　張玉希　律師
右上訴人因被告貪污案件，不服台灣高等法院中華民國九十二年六月二十六日第二審
判決（九十一年度上訴字第三０六五號，起訴案號：台灣桃園地方法院檢察署九十年
度偵字第六一０八號），提起上訴，本院判決如左：
    主  文
上訴駁回。
    理  由
按刑事訴訟法第三百七十七條規定：上訴於第三審法院，非以判決違背法令為理由，
不得為之。是提起第三審上訴，應以原判決違背法令為理由，係屬法定要件。如果上
訴理由狀並未依據卷內訴訟資料，具體指摘原判決不適用何種法則或如何適用不當，
或所指摘原判決違法情事，顯與法律規定得為第三審上訴理由之違法情形，不相適合
時，均應認其上訴為違背法律上之程式，予以駁回。本件原判決以公訴意旨略稱：被
告甲○○係律師，嚴孝仁（業經判刑定讞）係台灣台北看守所戒護課管理員，負責接
見、收發書信工作，為依據法令從事公務之人員。緣楊瑞仁因偽造有價證券案自民國
八十四年八月四日至八十八年四月二十二日羈押於台灣台北看守所孝一舍，經原審判
刑定讞後，在監期間仍策劃成立油品公司；被告曾擔任楊瑞仁未婚妻溫怡君之辯護人
及油品公司之法律顧問。嚴孝仁逕違背職務，自八十七年十二月間某日起至八十八年
四月十二日止，趁擔任管理員之便，以自己名義於八十七年十二月十七日向中壢郵局
環北支局租用中壢郵政第二十六之二十四號信箱，作為楊瑞仁與外界聯絡書信之管道
，連續將楊瑞仁之書信及剪報資料（內容多與討論油品公司之成立有關），未經監獄
長官檢閱，在台北市○○路九號九樓被告之律師事務所附近，將信件或剪報資料委由
不詳姓名之路人依其所述地址交予被告，被告則分別依楊瑞仁信中之指示，除將賄款
五萬元新台幣（下同）匯入嚴孝仁所指定之蔡姓友人帳戶外，並先後二次各交付現金
五萬元予該路人轉交予嚴孝仁，作為嚴孝仁為楊瑞仁傳遞書信資料之對價；嚴孝仁則
於每次收受賄款後，取出部分款項與路人作為酬庸。因認被告涉有貪污治罪條例第十
一條第二項之罪嫌。經審理結果，認為不能證明被告犯罪，因而撤銷第一審之科刑判
決，改判諭知其無罪。已詳敘其綜合調查證據之結果，應為無罪判決之心證理由。從
形式上觀察，並無違背法令之情形存在。查證據之取捨及證據證明力如何，均屬事實
審法院得自由裁量、判斷之職權，苟其此項裁量、判斷，並不悖乎通常一般之人日常
生活經驗之定則或論理法則，又於判決內論敘其何以作此判斷之心證理由者，即不得
任意指摘其為違法，據為提起第三審上訴之合法理由；又所謂經驗法則係指基於普通
日常生活之經驗而得之定則，並非個人主觀之推測。查嚴孝仁既透過不詳姓名之路人
交付楊瑞仁之書信及剪報資料予被告，並向被告索取律師費之結餘款。被告與嚴孝仁
間並未直接接觸，楊瑞仁亦未告知被告前來取款者為何人，取款之目的如何？被告僅
依楊瑞仁之字條收受無關重要之書報資料二次，並依其囑託交付款項予前來取款之人
，其代價亦不可能高達十五萬元。原判決認被告並非看守所人員，並無審查陳瑞仁收
發信之義務，不知間接前來交付書報及取款之嚴孝仁為台灣台北看守所戒護課管理員
，亦不悉收受信件與交付款項有何對價關係，難謂與楊瑞仁有共同交付賄賂之犯意，
因而諭知其無罪。其對證據之取捨及證明力之判斷，並無悖乎一般經驗法則，尚難指
為採證違背證據法則。又刑事訴訟法所稱依法應於審判期日調查之證據，係指與待證
事實有重要關係，在客觀上顯有調查必要性之證據而言，故其範圍並非漫無限制，必
其證據與判斷待證事實之有無，具有關連性，得據以推翻原判決所確認之事實，而為
不同之認定，若僅係枝節性問題，或所證明之事項已臻明瞭，當事人聲請調查之證據
，僅在延滯訴訟，甚或就同一證據再度聲請調查，自均欠缺其調查之必要性，原審未
依聲請為無益之調查，皆無違法可言。按被告間接交付嚴孝仁之款項總共十五萬元，
已屬不爭之事實，則楊瑞仁囑其胞妹楊淑惠交付被告之律師費三十五萬元，其中民事
事件之律師費究係十萬元，抑十六萬元，何時結算，結餘多少？證人梁作瑞、張定安
向被告取款十萬元，用以支付油品企劃案之費用，有無持楊瑞仁之筆跡信資為憑信？
嚴孝仁向被告取款方式與梁作瑞、張定安是否相同？均與待證事實無重要關係，在客
觀上不具調查之必要性，檢察官於審判中亦未聲請調查該等證據，原審未為無益之調
查，尤無違法之處。上訴意旨置原判決上開明確論斷於不顧，對原審取捨證據及證據
證明力判斷之審判職權行使，任憑己見，或就同一證據資料為相異之評價，或就不影
響於判決本旨事項為事實上之爭辯，均與法律規定得為第三審上訴理由之違法情形，
不相適合，其上訴違背法律上之程式，應予駁回。
據上論結，應依刑事訴訟法第三百九十五條前段，判決如主文。
中　　　華　　　民　　　國　　九十三　　年　　　一　　　月　　 十五 　　日
                              最高法院刑事第四庭
                                  審判長法官  紀　俊　乾
                                        法官  黃　正　興
                                        法官  劉　介　民
                                        法官  陳　東　誥
                                        法官  魏　新　和
      右正本證明與原本無異
                                              書  記  官
中　　　華　　　民　　　國　　九十三　　年　　　一　　　月　　 二十 　　日
                                                                        Ｋ
